【裁判字號】    89,判,652
【裁判日期】    890309
【裁判案由】    勞保
【裁判全文】
行  政  法  院  判  決                            八十九年度判字第六五二號
    原      告  甲○○
    被      告  勞工保險局
右當事人間因勞保事件，原告不服行政院中華民國八十八年一月二十九日台八八訴字
第○四一五四號再訴願決定，提起行政訴訟。本院判決如左︰
    主  文
原告之訴駁回。
    事  實
緣原告為台洺企業股份有限公司（以下簡稱台洺公司）之被保險人，以因工作搬重物
長期承重壓迫致腰椎造成腰椎間盤突出症，乃於民國（下同）八十七年一月二十二日
向被告申請八十六年三月十三日至八十七年一月二十一日期間職業傷病補償費，被告
於八十七年二月二十三日以八七保給字第一○○一八二七號書函復以原告確因長期搬
重物致腰椎間盤突出，其傷病期間不能工作，惟原告於八十六年三月至十二月因傷病
不能工作期間，台洺公司仍支付原告薪資新台幣（下同）一六、○○○元，已取得原
有工資，乃依勞工保險條例第三十四條規定，核定所請八十六年三月十三日至同年十
二月三十一日期間職業傷病補償費不予給付，僅核所請傷病給付應自八十七年一月一
日至八十七年一月二十一日止按其平均日投保薪資五二○之百分之七十核付二十一日
計七、六四四元，原告不服，申經勞工保險監理委員會（以下簡稱監理會）以八十七
年四月二十九日（八七）保監審字第一六二號審定書駁回其申請審議，原告仍不服，
循序提起訴願、再訴願，遞遭駁回，遂向本院提起行政訴訟。茲摘敘兩造訴辯意旨於
次：
原告起訴意旨略謂︰一、本件爭議點在原告罹患職業病醫療期間（八十六年三月十三
日至八十六年十二月二十一日）領取台洺公司按「原領工資數額」給付之「工資補償
費」是否可視為已取得「原有薪資」，如是，則依勞保條例第三十四條第一項規定不
得再領職業病補償費，如不是，則得領職業病補償費。二、依行政院勞工委員會七十
八年台七十八勞保一字第二四二五八號函：關於勞工保險條例第三十三條、第三十四
條所稱「原有薪資」應指同條例第十四條所訂「月薪資總額」。另依勞保條例施行細
則第三十二條：本條例第十四條第一項所稱「月薪資總額」，以勞動基準法第二條第
三款規定之「工資」為準，而勞基法施行細則第十條第一項第七款又將「職業災害補
償費」排除在「工資」之外，勞基法第七章「職業災害補償」之第五十九條規定「職
業災害補償」包括一、醫療補償。二、「按原領工資額補償」（簡稱工資補償費）。
三、殘廢補償。四、死亡補償。綜合上所述，職業災害補償費既已依法排除在「工資
」之外，隸屬「職業災害補償」之一的「工資補償費」當然也依法排除在「工資」之
外，也就是說「按原領工資數額」領取的「工資補償費」不等於領有「月薪資總額」
，更不可視為「已取得原有薪資」，其理甚明。三、依中央法規標準法第五條第一項
第二款規定：關於人民之權利、義務者，應以法律定之，勞保條例既未明定「領取工
資補償費」視為「已取得原有薪資」，反之，依上開二項所述將之排除在「原有薪資
」之外，意在保障勞保被保險人之權利，今被告、訴願及再訴願決定機關沒有站在依
法律保障被保險人立場主持正義，反而依己之見將之決定視為「已取得原有薪資」而
剝奪被保險人領取職業病補償費之權利，均嫌率斷，罔顧勞保被保險人之權利，為此
狀請鈞院明鑒，判決撤銷一再訴願決定及原處分等語。
被告答辯意旨略謂︰一、依照勞工保險條例第三十四條規定，被保險人因執行職務而
致傷害不能工作，以致未能取得原有薪資，正在治療中者，自不能工作之第四日起，
發給職業傷害補償費。二、據勞工保險監理委員會爭議事項審定書審定理由略以，被
保險人甲○○以因工作搬重物，長期承重壓迫腰椎致罹患腰椎間盤突出症，申請八十
六年三月十三日至八十七年一月二十一日期間職業傷病補償費。惟據台洺企業股份有
限公司出具之說明書及韓君八十六年一至十二月份薪資表載，韓君於八十六年三月至
十二月份公傷期間每月均領得一六、○○○元，顯然韓君於上開因傷病不能工作期間
仍取得原有薪資，依前揭規定，所請八十六年三月十三日至同年十二月三十一日期間
職業傷病補償費，應不予給付，本屬僅核付八十七年一月一日至八十七年一月二十一
日期間職業傷病補償費，尚無不當。至申請審議理由稱，其每月所領為工資補償費而
非薪資懇請秉持保障勞工權益立場，依法核定該項給付乙節，惟據該公司所出具之說
明及薪資表均載明，韓君於八十六年三月至十二月公傷期間均仍取得原有薪資，顯與
請領規定不符，申請爭議所稱難認有理由，經該會依法審定駁回。三、原告仍不服，
以其公傷期間，台洺公司每月支付之一六、○○○元，係依勞動基準法第五十九條第
一項第二款規定所給予之補償，乃雇主依該法所負之責任，依所得稅法規定該補償金
係免納所得稅。又台洺公司出具之說明書及薪資表，均載明未取得原有薪資及工資補
償費，請依法給付八十六年三月十三日至同年十二月三十一日止共二九一日傷病給付
提起訴願及再訴願，訴經行政院勞工委員會及行政院以勞動基準法第五十九條第二款
規定，勞工在醫療中不能工作時，雇主應按其原領工資數額予以補償，所稱之原領工
資係勞工原提供勞務之對價；所稱之補償，性質上則係填補勞工遭遇職災於醫療中不
能工作，即不能提供原勞務之損失依原勞務之對價所為之給付，其名目與工資雖有不
同，惟據原處分卷附台洺公司出具之說明書載明：甲○○每月原按月支領薪資壹萬陸
仟元之固定薪資．．．惟自八十六年三月至十二月仍支予壹萬陸仟元等語，是原告補
償金之數額係按原領工資發給，其於上開領取工資補償費期間既與取得原有薪資無異
，自不得請領職業傷病補償費，遂駁回其訴願及再訴願。四、綜上答辯，原告提起本
件行政訴訟顯無理由，請依法駁回原告之訴等語。
    理  由
按「被保險人因執行職務而致傷害或職業病不能工作，以致未能取得原有薪資，正在
治療中者，自不能工作之第四日起，發給職業傷害補償費或職業病補償費。」勞工保
險條例第三十四條第一項前段定有明文。本件原告係台汐公司之被保險人，八十七年
一月二十二日以因工作搬重物，長期承重壓迫腰椎致罹患腰椎間盤突出症，向被告申
請自八十六年三月十三至八十七年一月二十一日期間職業傷病補償費，經被告調查結
果，以據台洺公司出具之說明書及原告八十六年一月至十二月份薪資表所載，原告於
八十六年三月至十二月份公傷期間，每月均領得一六、○○○元，顯然原告於上開因
傷病不能工作期間仍取得原有薪資，依規定應不予給付，乃於八十七年二月二十三日
以八七保給字第一○○一八二七號書函核付其八十七年一月一日至同年月二十一日止
按平均日投保薪資五二○元之百分之七十核付二十一日計七千六百四十四元之職業傷
病補償費。原告不服被告否准其八十六年三月十三日至八十六年十二月三十一日期間
之職業傷病補償費以其每月所領為工資補償費而非薪資，懇請秉持保障勞工權益立場
依法核定該項給付云云，申經監理會審議結果，以據台洺公司出具之說明書及原告八
十六年一至十二月份薪資表載，原告於八十六年三月至十二月份公傷期間每月均領得
一六、○○○元，顯然原告於上開因傷病不能工作期間仍取得原有薪資，依勞工保險
條例第三十四條規定，所請八十六年三月十三日至同年十二月三十一日期間職業傷病
補償費，應不予給付，被告原核定僅核付八十七年一月一日至八十七年一月二十一日
期間職業傷病補償費，並無不當，乃駁回其申請審議，核與首開法令規定，並無不合
，一再訴願決定遞予維持，亦無違誤，均應予維持。原告雖主張，其公傷期間台洺公
司每月支付之一六、○○○元，係依勞工基準法第五十九條第一項第二款規定所給予
之補償，乃雇主依法所負之責任，依所得稅法規定該補償全係免納所得稅，而台洺公
司出具之說明書及薪資表，均載明未取得原有薪資及工資補償費，領取工資補償費不
等於領有月薪資總額，更不可為已取得原有薪資等語。惟查勞動基準法第五十九條
第二款固有規定「勞工在醫療中不能工作時，雇主應按其原領工資數額予以補償」，
然所稱之原領工資係勞工原提供勞務之對價，而所稱之補償，性質上則係填補勞工遭
遇職災於醫療中不能工作，即不能提供勞務上損失，依原勞務之對價所為之給付，其
名目與工資雖有不同，然台洺公司所出具之說明書上載明：甲○○每月原按月支領薪
資壹萬陸仟元之固定薪資，非按件計酬人員，念及粗重幸勞，惟自八十六年三月至十
二月每月份仍支予壹萬陸仟元，係是工資補償費，相當於月薪之金額（見原處分卷內
台洺公司說明書）。是原告補償金之數額係按原領工資發給，其於上開領取工資補償
費期間既與取得原有薪資無異，自不得請領職業傷病補償費，原告所述領取工資補償
費不可視為已取得原有薪資云云，核無可採。綜上所述，原告起訴難謂有理由，應予
駁回。
據上論結，本件原告之訴為無理由，爰依行政訴訟法第二十六條後段，判決如主文。
中    華    民    國     八十九      年      三      月       九        日
                    行 政 法 院 第 二 庭
                                審 判 長 評  事      陳  石  獅
                                         評  事      彭  鳳  至
                                         評  事      黃  合  文
                                         評  事      林  茂  權
                                         評  事      王  立  杰
右  正  本  證  明  與  原  本  無  異
                                         法院書記官  蘇  金  全
中    華    民    國     八十九      年      三      月       十        日


司法院資訊處製作；財團法人民間司法改革基金會備份。
